高雄高等行政法院簡易判決　　　　　　　　　　　　　九十年度簡字第三九三二號
　　原　　　告　　甲○○
　　被　　　告　　嘉義市政府
　　代　表　人　　乙○○　○○.
右當事人間因水利法事件，原告不服經濟部中華民國九十年八月九日經（九０）訴字
第０九００六三一八一六０號訴願決定，提起行政訴訟。本院判決如左：
    主  文
原告之訴駁回。
訴訟費用由原告負擔。
    事實及理由
一、緣本件原告於民國（下同）八十九年十二月十五日，擅自於依法公告之嘉義市蘭
    潭水庫蓄水範圍內以手竿垂釣，經台灣省自來水股份有限公司第五區管理處隊員
    查獲，以八十九年十二月二十九日八九台水五區操字第一四九三八號函移請被告
    依權責辦理。經被告以原告違反水利法第五十四條之一及第九十五條規定，以九
    十年二月五日九十府工土字第一三０號裁決書處原告罰鍰新台幣（下同）一八、
    ０００元。原告不服，提起訴願，經遭決定駁回，遂向本院提起行政訴訟。
二、原告起訴主張略謂：前述水庫蓄水範圍所公告禁止之事項，其中第二項係明列禁
    止養殖，捕撈及垂釣等事項，其第四條規定並未包括以手竿垂釣，第五區管理處
    隊員查獲暨當場拍攝之照片，其照片上原告並無手持任何器具，因學校週休，原
    告前往水庫逛逛散步，好奇觀看民眾釣魚情形，且無原告垂釣水庫之水產物之證
    明，原告親自在舉發填報單上簽名，是因原告機車停放紅磚道上，管理處隊員要
    求原告會同查明，經原告告知原告機車之證明文件及原告之身份資料後，該隊員
    並要求原告離開此水庫蓄水範圍，故原告簽認之書面，並無明確提出原告所犯何
    法，請將原處分撤銷云云。被告則以：依水利法第五十四條之一及第九十五條暨
    臺灣省水庫蓄水範圍使用管理辦法第二條及第四條規定，於水庫蓄水範圍內違規
    釣魚，即應依前揭法令處罰，而蘭潭水庫蓄水範圍內禁止養殖、捕撈及垂釣水產
    物等事項，亦經前臺灣省政府依據前臺灣省水庫蓄水管理辦法規定，以八十年十
    二月五日八十府建六字第一七六九二０號公告明確，原告辯稱手竿垂釣非水庫蓄
    水範圍公告禁止事項顯為推諉卸責之詞，不足採信，本件事證明確，原告之訴，
    並無理由，請求判決駁回等語置辯。
三、按「水庫蓄水範圍內，不得為妨礙水庫營運與安全之行為。前項蓄水範圍，應禁
    止或許可之事項及遊艇等之管理，由主管機關會同有關機關訂定，報准上級主管
    機關後實施。」「違反本法或主管機關依本法所發命令規定作為或不作為之義務
    者，主管機關得強制其履行義務，或停止其依法應享權利之一部或全部，並得處
    六千元以上三萬元以下罰鍰。」水利法第五十四條之一、第九十五條分別定有明
    文。
四、經查，前臺灣省政府曾依據「臺灣省水庫蓄水範圍使用管理辦法」第二條及第四
    條規定，以八十年十二月五日八十府建六字第一七六九二０號公告蘭潭水庫蓄水
    範圍及蓄水範圍內禁止事項，公告事項：「‧‧‧。二、水庫蓄水範圍內除臺灣
    省水庫蓄水範圍使用管理辦法另有規定外，應禁止左列事項‧‧‧。（五）養殖
    、捕撈及垂釣水產物。‧‧‧。」，此有上開臺灣省政府公告影本附於原處分卷
    可稽。次查，本件原告於八十九年十二月十五日，擅自於前述依法公告禁止垂釣
    並立有警告標示牌之嘉義市蘭潭水庫蓄水範圍內以垂釣，經台灣省自來水股份有
    限公司第五區管理處隊員陳奎谷查獲等事實，亦有違反水利法案件舉發填報單一
    紙、現場照片一幀、及原告所提警告標示牌相片三幀附於原處分卷及本院案卷可
    憑，堪信為真實。
五、至於本件原告爭執：公告水庫蓄水範圍禁止事項，其第四條規定並未包括以手竿
    垂釣，第五區管理處隊員查獲暨當場拍攝照片，其照片上原告並無手持任何器具
    ，因學校週休前往水庫散步，好奇觀看民眾釣魚情形，且無垂釣水庫之水產物之
    證明云云。惟查，依八十八年六月三十日公（發）布之「臺灣省水庫蓄水範圍使
    用管理辦法」第四條第五款規定：「水庫蓄水範圍內除本辦法另有規定外，應禁
    止下列事項：五、養殖、捕撈水產物。」，此捕撈行為本應包括垂釣行為在內，
    手竿垂釣行為當然亦在禁止之列，況依蘭潭水庫所立前述警告標示牌第一項亦明
    定「嚴禁釣魚、捕魚、網魚」，此有該警告標示牌照片三幅附於本院案卷可參，
    是原告主張上揭規定並不包括以手竿垂釣，顯屬無據。次查依前述之現場照片觀
    之，原告立於岸邊，且其身邊又有釣竿正在垂釣，並備有魚網，原告有垂釣行為
    ，甚為明確；另依原處分卷附「違反水利法案件舉發填報單」上之記載：「蘭潭
    水庫為水源重地，為避免水質遭受破壞與污染而影響民生用水與公共給水，已在
    水庫周邊公告嚴禁釣魚、網魚、游泳、行駛無照管筏或其他不法水上活動，違者
    依違反水庫蓄水範圍使用管理辦法與水利法第九十五條之規定，移送主管機關究
    辦。」該舉發填報單上既載有違反事項，而原告又在其上違規人姓名欄上簽名，
    原告所稱其未垂釣，係因機車停放在紅磚道上，為離開水庫蓄水範圍而在舉發填
    報單上簽名云云，洵不足採。準此，被告依前揭規定，處原告罰鍰一八、０００
    元，並無不合。
六、綜上所述，被告所為科處罰鍰之處分，核無違誤，訴願決定予以維持，亦無不合
    。原告之訴為無理由，應予駁回，並不經言詞辯論為之。
據上論結，本件原告之訴為無理由，爰依行政訴訟法第二百三十三條第一項、第二百
三十六條、第一百九十五條第一項後段、第九十八條第三項前段，判決如主文。
中　　　華　　　民　　　國    九十一　　年　  　二　　　月　　  二十　　日
                              高雄高等行政法院第二庭
                                          法      官  林 勇  奮
右為正本係照原本作成。
如不服本判決，應於送達後二十日內，向本院提出上訴狀並表明上訴理由，如於本判
決宣示後送達前提起上訴者，應於判決送達後二十日內補提上訴理由書（須按他造當
事人人數附繕本）。提起上訴應預繳送達用雙掛號郵票七份（每份三十四元）。
中　　　華　　　民　　　國    九十一　　年　  　二　　　月　　  二十　　日
                                           法院書記官  黃玉幸
附註：
行政訴訟法第二百三十五條（第一項、第二項）：
對於適用簡易程序之裁判提起上訴或抗告，須經最高行政法院之許可。
前項許可，以訴訟事件所涉及之法律見解具有原則性者為限。
